【裁判字號】    99,交聲,4628
【裁判日期】    991231
【裁判案由】    交管條例聲異
【裁判全文】
臺灣板橋地方法院交通事件裁定        99年度交聲字第4628號
原處分機關  交通部公路總局台北區監理所
異  議  人
即受處分人  宋鴻誠
上列異議人即受處分人因違反道路交通管理處罰條例案件，不服
交通部公路總局台北區監理所中華民國99年12月3 日北監自裁字
第裁40-C00000000號裁決處分（舉發案號：新北市政府警察局99
年9 月21日北縣警交大字第C00000000 號），聲明異議，本院裁
定如下：
    主  文
原處分撤銷。
宋鴻誠不罰。
    理  由
一、原處分意旨略以：異議人即受處分人宋鴻誠於民國99年9 月
    9 日11時46分許，駕駛車號172-TV號自用一般大貨車，行經
    新北市○○區○○路3 段233 巷口，因有「駕駛自大貨超載
    致人受輕傷」之違規行為，經新北市政府警察局三峽分局員
    警製單舉發，乃依道路交通管理處罰條例第29條之2 第5 項
    規定裁處罰吊扣其駕駛執照1 年，並依同條例第24條第1 項
    第1 款規定（漏引第1 項第1 款）裁處其應接受道路交通安
    全講習。
二、異議意旨略以：異議人當時駕車於綠燈起步左轉時，與李宗
    源所騎乘之車號889-BND 號普通重型機車發生交通事故，李
    宗源固然受有傷害。但該事故實係肇因於李宗源本身無照駕
    駛、酒駕及闖紅燈等違規行為所致，與伊是否有違規超載並
    無相干，與道路交通管理處罰條例第29條之2 第5 項所規範
    處罰之構成要件不相符合。又伊係以駕駛大貨車為業，全家
    仰賴伊之薪水維生，若因此遭吊扣駕照1 年，一家生活將無
    以為繼，且有失公平，為此請求法院撤銷該裁決書等語。
三、按汽車裝載貨物超過核定之總重量、總聯結重量，因而致人
    受傷者，吊扣其駕駛執照1 年；致人重傷或死亡者，吊銷其
    駕駛執照，道路交通管理處罰條例第29條之2 第1 項、第2
    項、第5 項分別定有明文。前開規定既科予汽車駕駛人依核
    定重量裝載貨物之公法上義務於先，後再以其違反義務導致
    傷亡為其結果要件，考其立法意旨，則行為人就其違反載重
    義務與被害人所致受傷或死亡之結果間，仍須具有相當因果
    關係，始克當之。蓋若非如此解釋，相較於一般超速、闖紅
    燈、倒車或違規右轉等有違交通安全規則之事由，而有車禍
    事故致被害人傷亡者，上開法條何以獨立為加重處罰依據？
    足知汽車駕駛人違反載重義務，與其致人傷亡之結果間，確
    須具有相當因果關係無疑。又法院受理有關交通事件，準用
    刑事訴訟法之規定，道路交通管理處罰條例第89條前段定有
    明文。再者，認定犯罪事實所憑之證據，雖不以直接證據為
    限，間接證據亦包括在內，然而無論直接或間接證據，其為
    訴訟上之證明，須於通常一般之人均不致有所懷疑而得確信
    其為真實之程度者，始得據為有罪之認定（最高法院76年台
    上字第4986號判例意旨參照），此項證據法則，於法院審理
    行為人違反道路交通管理罰條例案件時亦當有其適用。易言
    之，法院於審理行為人違反道路交通管理處罰條例案件，為
    事實之認定時，如就原處分機關所認定之行為人違規事實尚
    乏積極證據，或仍有合理之懷疑，而無法百分之百確信行為
    人確有該當於道路交通管理處罰條例各該處罰條文之構成要
    件事實時，即應依訴訟法上之「罪疑唯輕原則」，作對異議
    人有利之認定，合先敘明。
四、經查：
  (一)本件異議人即受處分人宋鴻誠於99年9 月9 日11時許，駕駛
    車號172-TV號自用一般大貨車，嗣經過磅載重為32.23 公噸
    ，超載7.23公噸，且其駕駛上開車輛，有於上揭時地與李宗
    源所駕駛之車號889-BND 號普通重型機車發生交通事故，李
    宗源並因該交通事故受有傷害之事實，此有道路交通事故現
    場圖、採證照片及舉發違反道路交通管理事件通知單影本附
    卷可稽，復為異議人所不爭執，此部分堪認為真實。
  (二)然而，上開交通事故經送由臺灣省臺北縣區車輛行車事故鑑
    定委員會鑑定結果略以：「……李宗源駕駛普通重型機車，
    行經行車管制號制路口，未依號誌（闖紅燈）行駛為肇事原
    因；宋鴻誠（即異議人）駕駛營業大貨車，無肇事因素」乙
    節，則有該委員會99年12月15日北縣鑑字第0995181444號鑑
    定意見書在卷可參。該鑑定結果就本件交通事故之發生，顯
    未能認定係因異議人之駕車超載所致，且遍閱全案卷證，亦
    乏積極證據足以證明異議人之違規超載行為，與李宗源之受
    傷結果間確有因果關係存在。是本件異議人縱有裝載貨物超
    過核定之總重量、總聯結重量之違規事實，但既無事證足認
    上開違規行為與肇事致人受傷間具有相當因果關係，揆諸前
    揭說明，尚不能依道路交通管理處罰條例第29條之2 第5 項
    規定加以裁罰。
五、綜上所述，本件既無證據足以認定異議人前揭超載行為與李
    宗源之受傷間有何相當因果關係，則難認已合於道路交通管
    理處罰條例第29條之2 第5 項處罰之要件。原處分機關不察
    ，遽依道路交通管理處罰條例第29條之2 第5 項規定對異議
    人裁罰，即有未洽。從而，本件異議為有理由，應由本院將
    原處分撤銷，改諭知異議人不罰，以資適法。
六、依道路交通管理處罰條例第87條第2 項、道路交通事件處理
    辦法第19條，裁定如主文。
中    華    民    國    99    年    12    月    31    日
                  交通法庭      法  官  朱  嘉  川
以上正本證明與原本無異
如不服本裁定應於送達後5日內向本院提出抗告狀
                                書記官  林  伶  芳
中    華    民    國    99    年    12    月    31    日

司法院資訊處製作；財團法人民間司法改革基金會備份。
